【裁判字號】    99,易,2920
【裁判日期】    991122
【裁判案由】    毒品危害防制條例
【裁判全文】
臺灣臺北地方法院刑事判決              99年度易字第2920號
公  訴  人  臺灣臺北地方法院檢察署檢察官
被      告  方志祥
上列被告因違反毒品危害防制條例案件，經檢察官提起公訴（99
年度毒偵字第3225號），因被告於準備程序中就犯罪事實為有罪
之陳述，經本院進行簡式審判程序審理，本院判決如下：
    主    文
方志祥施用第二級毒品，累犯，處有期徒刑陸月，如易科罰金，
以新臺幣壹仟元折算壹日。扣案安非他命吸食器壹個沒收。
    事    實
一、方志祥前於民國89、90年間，因施用毒品案件，先後2 次經
    觀察、勒戒，均因無繼續施用傾向而予釋放出所，經臺灣臺
    北地方法院檢察署（下稱北檢）檢察官分別以89年度毒偵字
    第1569號及90年度毒偵字第276 號為不起訴處分確定。復三
    犯施用毒品案件，經本院以91年度毒聲字第294 號裁定令入
    戒治處所施以強制戒治，並以91年度簡字第591 號判處有期
    徒刑4 月確定，於93年2 月17日易科罰金執行完畢。又於94
    年間，因先後施用第二級毒品案件，經本院別以94年度簡字
    第1256號、94年度易字第1887號判處有期徒刑6 月及8 月確
    定，於95年12月17日縮短刑期執行完畢。再於98年間分別因
    施用第二級毒品案件，經本院以98年度易字第355 號、98年
    度簡字第4209號判處有期徒刑6 月、4 月確定，應履行社會
    勞動，尚未執行完畢。詎仍不知悔改，基於施用第二級毒品
    甲基安非他命之犯意，於99年8 月30日上午7 時30分許，在
    臺北市○○區○○路1 巷13號12樓之2 住處，以燒烤玻璃球
    方式，施用甲基安非他命1 次，嗣為警於同日上午8 時許，
    在臺北市○○區○○街124 號前盤查查獲，並扣得安非他命
    吸食器1 組。
二、案經臺北市政府警察局中正第二分局報告臺灣臺北地方法院
    檢察署檢察官偵查起訴。
    理    由
一、本案被告方志祥所犯毒品危害防制條例第10條第2 項施用第
    二級毒品罪，係死刑、無期徒刑、最輕本刑為3 年以上有期
    徒刑以外之罪，其於準備程序就前揭被訴事實為有罪之陳述
    ，經法官告知簡式審判程序之旨，並聽取其與公訴人之意見
    後，本院裁定進行簡式審判程序，是本案之證據調查，依刑
    事訴訟法第273 條之2 規定，不受同法第159 條第1 項、第
    161 條之2 、第161 條之3 、第163 條之1 及第164 條至第
    170 條規定之限制，合先敘明。
二、上揭犯罪事實業經被告方志祥坦承不諱，又被告遭查獲時所
    採集尿液經送驗結果，呈現甲基安非他命代謝後之安非他命
    、甲基安非他命陽性反應等情，有臺灣尖端先進生技醫藥股
    份有限公司99年9 月8 日濫用藥物檢驗報告1 份在卷可證（
    見偵卷第35、41頁），並有扣案安非他命吸食器可資佐證，
    足認被告之前開任意性自白與事實相符，應得為認定其犯罪
    之依據。
三、又毒品危害防制條例業於92年7 月9 日修正公布，自93年1
    月9 日施行，其中第20條、第23條將施用毒品之刑事處遇程
    序，區分為「初犯」及「5 年內再犯」、「5 年後再犯」。
    依其立法理由之說明：「初犯」，經觀察、勒戒或強制戒治
    後，應為不起訴處分或不付審理之裁定；經觀察、勒戒或強
    制戒治執行完畢釋放後，「5 年內再犯」者，因其再犯率甚
    高，原實施之觀察、勒戒及強制戒治既已無法收其實效，爰
    依法追訴或裁定交付審理。至於經觀察、勒戒或強制戒治執
    行完畢釋放後，「5 年後再犯」者，前所實施之觀察、勒戒
    或強制戒治已足以遮斷其施用毒品之毒癮，為期自新及協助
    其斷除毒癮，仍適用「初犯」規定，先經觀察、勒戒或強制
    戒治之程序。從而依修正後之規定，僅限於「初犯」及「5
    年後再犯」2 種情形，始應先經觀察、勒戒或強制戒治程序
    。倘被告於5 年內已再犯，經依法追訴處罰，縱其第3 次（
    或第3 次以上）再度施用毒品之時間，在初犯經觀察、勒戒
    或強制戒治執行完畢釋放5 年以後，已不合於「5 年後再犯
    」之規定，且因已於「5 年內再犯」，顯見其再犯率甚高，
    原實施觀察、勒戒或強制戒治，已無法收其實效，即應依該
    條例第10條處罰（最高法院95年度第7 次刑事庭會議決議意
    見參照）。經查，被告前於民國89、90年間，因施用毒品案
    件，先後2 次經觀察、勒戒，均因無繼續施用傾向而予釋放
    出所，經北檢檢察官以89年度毒偵字第1569號及90年度毒偵
    字第276 號為不起訴處分確定。復三犯施用毒品案件，經本
    院以91年度毒聲字第294 號裁定令入戒治處所施以強制戒治
    ，並以91年度簡字第591 號判處有期徒刑4 月確定，於93年
    2 月17日易科罰金執行完畢。於94年間，因先後施用第二級
    毒品案件，經本院別以94年度簡字第1256號、94年度易字第
    1887號判處有期徒刑6 月及8 月確定，於95年12月17日縮短
    刑期執行完畢。再於98年間分別因施用第二級毒品案件，經
    本院以98年度易字第355 號、98年度簡字第4209號判處有期
    徒刑6 月、4 月確定，應履行社會勞動，尚未執行完畢等情
    ，有被告供述在卷（見本院卷第32頁）及臺灣高等法院被告
    前案紀錄表1 份存卷可證。是以，本件被告雖係於前揭觀察
    勒戒、強制戒治執行完畢5 年後，再犯本件施用第二級毒品
    甲基安非他命犯行，惟被告既於前揭觀察勒戒執行完畢釋放
    後5 年內之94年、98年間多次犯施用毒品案件而經判刑確定
    ，本次犯行即應依法追訴。綜上，本件事證明確，被告犯行
    可堪認定，應依法論科。
三、論罪科刑之理由：
  (一)、按甲基安非他命係毒品危害防制條例第2 條第2 項第2 款
      所稱之第二級毒品，不得持有、施用。核被告所為，係犯
      毒品危害防制條例第10條第2 項施用第二級毒品罪。而被
      告施用第二級毒品前持有第二級毒品之低度行為，為施用
      之高度行為所吸收，不另論罪。
  (二)、又被告前因事實欄編號一所載案件，經論處徒刑後，於95
      年12月17日縮短刑期執行完畢等節，有臺灣高等法院被告
      前案紀錄表1 份在卷可按，其受有期徒刑執行完畢後，5
      年內故意再犯有期徒刑以上之上開之罪，為累犯，應依刑
      法第47條第1 項規定，加重其刑。
  (三)、爰審酌被告有多次施用毒品前科，前經觀察、勒戒與論罪
      科刑執行完畢後，未能徹底戒絕毒癮，再次沾染惡習犯本
      案施用毒品罪，並參酌施用第二級毒品行為對於自身危害
      程度非輕，對社會風氣、治安有潛在危害，惟本質仍屬戕
      害自身行為，所為尚未害及他人，且於犯罪後坦承犯行，
      犯罪後態度尚佳等一切情狀，量處如主文所示之刑。再扣
      案之吸食器1 個，為被告施用甲基安非他命所使用之物，
      堪認係被告所有供本件犯罪所用之物，依刑法第38條第1
      項第2 款規定宣告沒收。
據上論斷，應依刑事訴訟法第299 條第1 項前段、第273 條之1
第1 項，毒品危害防制條例第10條第2 項，刑法第11條、第47條
第1 項、第38條第1 項第2 款，判決如主文。
本案經檢察官林妙蓁到庭執行職務。
中    華    民    國    99    年    11    月    22    日
                    刑事第八庭  法  官  湯千慧
以上正本證明與原本無異。
如不服本判決，應於收受送達後10日內向本院提出上訴書狀，並
應敘述具體理由；其未敘述上訴理由者，應於上訴期間屆滿後20
日內向本院補提理由書（均須按他造當事人之人數附繕）「切勿
逕送上級法院」。
                                書記官  游雅鈞
中    華    民    國    99    年    11    月    22    日
附錄本案論罪科刑之法條
毒品危害防制條例第10條
施用第一級毒品者，處6 月以上5 年以下有期徒刑。
施用第二級毒品者，處3 年以下有期徒刑。

司法院資訊處製作；財團法人民間司法改革基金會備份。
